【裁判字號】    97,消債抗,10
【裁判日期】    980209
【裁判案由】    聲請更生程序
【裁判全文】
臺灣嘉義地方法院民事裁定            97年度消債抗字第10號
抗  告  人  乙○○
代  理  人  劉興文律師
送達代收人  甲○○
上列抗告人因更生事件，對於中華民國97年6月23日本院97年度
消債更字第26號裁定提起抗告，本院裁定如下：
    主  文
原裁定廢棄。
    理  由
一、本件抗告意旨略以：(一)抗告人協商第1年繳款及生活開支持
    平，因薪資逐漸遞減，以致每月繳款新台幣（下同）2萬1,
    871元後生活費用不足，期間不斷向朋友借錢，以應付生活
    固定開銷，雖多次致電至中國信託銀行說明薪資遞減，但銀
    行說可先繳納一半，但下個月連同當日金額補齊，沒補的話
    ，少於協商金額視同毀諾（之前繳的金額全數歸零），想到
    過去所繳金額會歸零，就此種模式維持了1年多，在還了最
    大債權銀行後，每個月又多出了積欠朋友之新債務，早已入
    不敷出。(二)保險是在協商很久前就保了，期數20年，現已繳
    約7年，一旦停掉後，不但以往繳交白費，未來亦沒有任何
    保障。又手機、網路及油資，是維持抗告人工作必需，雖然
    公司是設點於百貨公司，主要的工作性質不是賣現成品，除
    了銷售外，尚有接洽新客戶量身定做專業調整型內衣。嘉義
    的櫃點包括雲嘉南，除了在百貨公司服務修改量身外，還要
    到府做衣服修改，手機是與客人保持互動配備，關於電話費
    向公司反應過，因為抗告人而言是一筆開銷，只說可以用櫃
    上電話聯絡客戶，然大部分時間都在外面接洽新的客戶無法
    預知原有客戶何時找抗告人，因在電話費用上一直透支，所
    以選用低月租，再申辦一支亞太電話，月租費333元，藉以
    分散電話費；網路大部分是用來瀏覽客戶留言或客訴，若未
    適時處理好造成公司名譽受損，嚴重時將被撤職，故網路費
    用亦為工作上所必需；關於油資4,000元只是個概數，偶有
    超出，因為職務必要常往返客戶所在地點，依公司規定僅該
    筆交易成交、新衣收到1月內看修方會支付油資，但都僅限
    於產婦，但是為了業績，新客戶要看產品，抗告人一定會去
    ，但不一定會成交，所到之地遍布雲嘉南。綜上所述，大部
    分金錢花費都用於支付工作之必需，非個人過度消費所致。
    (三)然95、96年薪資總收入以平均試算是3萬2,881元，但實領
    並未如此，在聲請更生期間，多家銀行不斷電話催收，並累
    積更多利息，又因抗告人薪資撥放在最大債權銀行國泰世華
    銀行，在6月薪水發放時，將5月份薪資圈存，以致國稅局打
    來扣不到錢，更要求抗告人簽新合約以10%計息，現今國泰
    世華銀行已寄來律師函，抗告人無法負擔，也不知如何還款
    。原審未詳查抗告人有上述之難處，而非刻意毀諾，懇請鈞
    院准予更生，給抗告人一個重生之機會等語。聲明：原裁定
    廢棄。
二、查抗告人於民國97年4月23日具狀聲請原審准予抗告人開始
    更生程序，聲請意旨略以：抗告人曾依「中華民國銀行公會
    會員辦理消費金融案件無擔保債務協商機制」（下稱債務協
    商機制）請求中國信託商業銀行共同協商債務清償方案，並
    協商成立，每月應繳金額2萬1,871元，但因聲請人每月月薪
    約為2萬7,000元左右，扣除必要生活費用後，抗告人幾乎無
    法維生，而不能清償債務，客觀上亦不可歸責於抗告人，且
    無擔保或無優先權之債務總額未逾1,200萬元，復未經法院
    裁定開始清算程序或宣告破產，爰聲請更生等語。惟原審裁
    定認為：抗告人自95年4月起至97年2月止，共23期均如期還
    款，卻選擇於消費者債務清理條例制定公布後，正式施行前
    2個月突然毀諾；且抗告人所主張其每月必要支出中，保險
    費2,600元、手機及網路1,200元、生活必需品3,300元、油
    資4,000元非屬生活上必要支出、顯有過度消費、虛列之情
    事。另抗告人聲請前兩年內薪資總所得為78萬9,133元，平
    均月薪為3萬2,881元，扣除協商成立後每月應繳金額2萬1,
    871元，每月尚餘1萬1,010元。抗告人復無所受扶養之人，
    則抗告人剩餘之所得已逾嘉義縣平均每人每月最低生活費標
    準，故抗告人主張因有不可歸責於己之事由，致履行上開協
    議內容顯有重大困難云云，實不足採等語。
三、按抗告人不能清償債務或有不能清償之虞者，得依本條例所
    定更生或清算程序，清理其債務，消費者債務清理條例（下
    稱同條例）第3條定有明文。再按抗告人與金融機構協商成
    立者，不得聲請更生或清算。但因不可歸責於己之事由，致
    履行顯有重大困難者，不在此限。本條例施行前，抗告人依
    金融主管機關協調成立之中華民國銀行公會會員辦理消費金
    融案件無擔保債務協商機制與金融機構成立之協商，準用前
    項之規定。同條例第151條第5項、第6項定有明文。經查，
    (一)抗告人前於同條例施行前，與中國信託商業銀行於95年4
    月8日成立協商，約定抗告人每月應償還2萬1,871元等情，
    有國泰世華銀行98年1 月12日民事陳報狀所附之協議書、無
    擔保債務還款計畫、繳款記錄各1份在卷可憑，堪信為真實
    。(二)抗告人97年1月至10月實領薪資總計為27萬9,807元（扣
    除勞健保、代墊款等），平均月薪資為2萬7,981元，較之抗
    告人95年平均薪資月3萬7,647元、96年平均月薪資3萬1,720
    元，確實有逐年下降之趨勢（參見維娜斯國際有限公司97年
    11月14日出具信函所附抗告人薪資明細表），參酌現今經濟
    狀況不佳，難以期待短時間內有復原之可能，故本院以抗告
    人97年平均月薪資2萬7,981 元為基準，判斷其是否有不能
    履行之虞。(三)依行政院主計處公告之96年度最低生活費用（
    以每年家庭收支調查，計算出平均每人每月消費支出之百分
    之60作為最低生活費），台灣省平均每人每月最低生活費為
    9,509元。故抗告人每月收入為2萬7,981元，扣除協商成立
    後每月應繳協商金額2萬1,871元，每月僅餘6,110元，低於
    上述必要生活費用9,509元，堪認抗告人確有因不可歸責於
    己之事由，致履行顯有重大困難。綜上，原審逕以前述理由
    而駁回抗告人之聲請，尚有未洽。抗告人指摘原裁定不當，
    求予廢棄，為有理由，爰由本院將原裁定廢棄，由原審法院
    另為適當處理。
四、據上論結，本件抗告為有理由，爰依同條例第15條、民事訴
    訟法第492條，裁定如主文。
中    華    民    國    98    年     2     月    9    日
                  民事第一庭  審判長法  官  林世芬
                                    法  官  林望民
                                    法  官  張鶴齡
以上正本係照原本作成。
本裁定不得再抗告。
中    華    民    國    98    年     2     月    9    日
                                    書記官  馮澤文


司法院資訊處製作；財團法人民間司法改革基金會備份。
